臺灣宜蘭地方法院家事裁定　　　　　　 100年度監宣字第41號
聲　請　人　曾文俊
相　對　人　曾武龍
上列聲請人聲請監護宣告事件，本院裁定如下：
    主  文
宣告曾武龍（男、民國○○○年○月○日生、身分證統一編號：
Ｚ000000000號）為受監護宣告之人。
選定曾文俊（男、民國○○○年○月○日生、身分證統一編號：
Ｚ000000000號）為受監護宣告之人之監護人。
指定曾文利（男、民國○○○年○月○○○日生、身分證統一編
號：Ｚ000000000號）為會同開具財產清冊之人。
聲請費用新臺幣壹仟元由受監護宣告之人負擔。
    理  由
一、本件聲請意旨略以：聲請人曾文俊之父曾武龍因中風，致不
    能為意思表示或受意思表示，或不能辨識其意思表示之效果
    ，為此依法聲請對曾武龍為監護之宣告，並指定曾武龍之子
    曾文利為會同開具財產清冊之人等語。
二、按對於因精神障礙或其他心智缺陷，致不能為意思表示或受
    意思表示，或不能辨識其意思表示之效果者，法院得因本人
    、配偶、4親等內之親屬、最近1年有同居事實之其他親屬、
    檢察官、主管機關或社會福利機構之聲請，為監護之宣告，
    民法第14條第1項定有明文。再法院為監護之宣告時，應依
    職權就配偶、4親等內之親屬、最近1年有同居事實之其他親
    屬、主管機關、社會福利機構或其他適當之人選定1人或數
    人為監護人，並同時指定會同開具財產清冊之人，民法第11
    11條第1項亦著有明文。法院選定監護人時，應依受監護宣
    告之人之最佳利益，優先考量受監護宣告之人之意見，審酌
    一切情狀，並注意下列事項：(一)受監護宣告之人之身心狀態
    與生活及財產狀況；(二)受監護宣告之人與其配偶、子女或其
    他共同生活之人間之情感狀況；(三)監護人之職業、經歷、意
    見及其與受監護宣告之人之利害關係；(四)法人為監護人時，
    其事業之種類與內容，法人及其代表人與受監護宣告之人之
    利害關係，民法第1111條之1亦定有明文。
三、經查：
  (一)相對人於本院訊問時雖知悉自己之名字，但不知自己幾歲，
    就早餐有沒有吃一事，亦無法答覆等情，有訊問筆錄可稽，
    依此觀之，相對人能否為意思表示或受意思表示，或辨識其
    意思表示之效果，自非無疑，有鑑定之必要。而相對人之精
    神、心智狀況，經臺北榮民總醫院蘇澳分院精神科醫師楊凱
    鈞鑑定結果為：「陸、結論：個案為因腦幹阻塞性中風所導
    致之器質性腦病變；此造成其功能嚴重下降，目前各方面均
    無法自理。個案中風至今約十五個月，已超過一般復健與恢
    復之黃金時間；但仍有明顯之功能缺損。依過去文獻紀載（
    腦中風復健患者功能預後與長期存活之研究，臺灣大學流行
    病學研究所博士論文；作者：陳思遠，出版年：2004）：此
    類個案若乏步行能力與出院時仍依賴管灌飲食，為其長期存
    活之獨立預測因子。此個案之功能性預後不佳。柒、鑑定結
    果：一、精神障礙或其他心智缺陷之有無：有精神障礙或其
    他心智缺陷：器質性腦部症候群。二、障礙程度─為意思表
    示或受意思表示，或不能辨識其意思表示效果之能力：完全
    不能：目前完全無相關能力。三、預後及回復之可能性：…
    故預期其預後差，回復之可能性低。」，有該院100年9月16
    日北蘇醫字第1000005916號函附精神鑑定報告書1件附卷可
    稽。因此，足認曾武龍現因器質性腦部症候群，而不能為意
    思表示或受意思表示及不能辨識其意思表示之效果。爰依首
    揭法條規定，宣告曾武龍為受監護宣告之人。
  (二)又聲請人曾文俊為曾武龍之子，係曾武龍之主要照顧者，並
    已陳明願任受監護宣告人之監護人，另證人即曾武龍之胞弟
    亦到庭證稱：本件由曾文俊擔任監護人，由曾文利擔任會同
    開具財產清冊之人，曾武龍只有聲請人及曾文利2個兒子等
    語明確。而經社工員訪視後評估結果為：「一、案主手足們
    經濟能力與案父之經濟安全：案家經濟能力無虞，由案主、
    案弟共同賺錢並互相分擔家用，對案父之經濟安全亦有保障
    。二、案主監護能力與照顧計畫之可行性：案主提供之照顧
    計畫與其原先照顧案主的方式並無太大差別，且案主手足相
    處融涻，彼此皆同意由案主擔任監護人、案弟擔任會同開立
    財產清冊之人，由此案主監護能力與照顧計畫確實無虞。」
    等節，有新北市政府社會局100年11月15日北社工字第10001
    654812號函附新北市政府社會局三重區社會福利服務中心個
    案處理報告1件在卷可稽。因此，本院認聲請人具有監護其
    父曾文俊之意願及能力，且可為受監護宣告之人之利益全力
    監護，故由聲請人擔任受監護宣告之人曾武龍之監護人，應
    合於受監護宣告之人曾武龍之最佳利益；另指定由曾武龍之
    子曾文利擔任會同開具財產清冊之人，亦能維護受監護宣告
    之人之最佳利益且利於執行會同開具財產清冊之責。
四、綜上，本院基於受監護宣告之人曾武龍之最佳利益，復查無
    不宜由聲請人曾文俊監護受監護宣告之人曾武龍及由曾文利
    擔任會同開具財產清冊之人之法定事由，爰依法併予選定聲
    請人曾文俊擔任受監護宣告之人曾武龍之監護人，並指定曾
    文利為會同開具財產清冊之人如主文。
五、依民事訴訟法第608條第1項，裁定如主文。
中    華    民    國   100    年    11    月    22    日
                  臺灣宜蘭地方法院家事法庭
                      法  官  陳映佐
以上正本與原本無異。
本裁定監護宣告部分不得抗告；如不服本裁定關於選定監護人及
指定會同開具財產清冊之人等部分，應於裁定送達後10日內向本
院提出抗告狀（應附繕本），並繳納抗告費新臺幣1,000元。
中    華    民    國   100    年    11    月    22    日
                      書記官  邱美龍